臺灣高等法院臺中分院民事判決　九十一年度上易字第二○七號
　　　上　訴　人　乙○○
　　　被　上訴人　甲○○
右當事人間請求侵權行為損害賠償事件，上訴人對於中華民國九十一年五月十六日臺
灣彰化地方法院九十一年度訴字第二五九號第一審判決提起上訴，本院判決如左：
      主      文
原判決關於駁回上訴人後開第二項之訴部分，及該部分假執行之聲請，暨訴訟費用之
裁判（確定部分除外）均廢棄。
被上訴人應再給付上訴人新臺幣柒萬捌仟柒佰貳拾元，及自民國九十年十二月十六日
起至清償日止按年息百分之五計算之利息。
其餘上訴駁回。
第一審（除確定部分外）、及第二審訴訟費用由被上訴人負擔五分之一，餘由上訴人
負擔。
      事      實
甲、上訴人方面：
一、聲明：求為判決：(一)原判決關於駁回上訴人後開第二項之訴部分，及該部分假執
    行之聲請暨訴訟費用之裁判均廢棄。(二)右廢棄部分，被上訴人應再給付上訴人新
    臺幣（下同）三十七萬八千五百四十四元，及自民國九十年十二月十六日起至清
    償日止按年息百分之五計算之利息。(三)右廢棄部分，第一、二審訴訟費用均由被
    上訴人負擔。
二、陳述：除引用原判決書之記載外，補稱：
(一)、本件車禍係因被上訴人駕駛自小客車由彰化市○○路欲右轉進入彰草路時，本應
    讓前右方直行之上訴人機車先行越過交岔路口，再行右轉，詎被上訴人卻反從上
    訴人車左後方加速超車，並旋即貿然右轉進入彰草路行駛，事出突然，於此情形
    下，一般人必皆受到驚嚇，絕難立即煞車避禍，上訴人亦復如是，立即反應，極
    力煞車，然因兩車距離太近，已無法煞車，終至兩車碰撞一起，本件車禍全因被
    上訴人未注意行經交岔路口時轉彎車應讓直行車先行之規定，只為求一時之快即
    貿然右轉，應由被上訴人負擔全部之過失責任，上訴人不應負擔過失責任，原判
    決認上訴人應負擔十分之四過失責任，顯有未合。
(二)、被上訴人應再賠償上訴人之金額如下：
(1)、不能工作之損失：上訴人自受傷後即不斷治療，皆未上班，依秀傳醫院診斷證明
    書記載，上訴人於開刀後依醫理言至少須休息三個月，上訴人最後開刀日為九十
    年十月十二日，則不能工作期間理應算至九十一年一月十一日，上訴人僅請求自
    九十年五月六日起至同年十一月五日止不能工作之損失，原判決僅核准五個月又
    十八日，不符常理，故請求再判決給付上訴人一萬一千二百元。
(2)、非財產上之損害：上訴人為人妻人母，須持理家務相夫教子，自受傷後，身體機
    能猶如半殘，非但未能彎腰久蹲，早上起床時，腰背酸痛不已，活動無法自如，
    減損負擔家庭責任之能力甚多，肉體及精神上之苦痛萬難形容，凡此均為被上訴
    人所致，上訴人僅請求三十萬元，原判決竟仍認為過高，減為八萬元，實不足收
    警惕之效，爰請求再給付二十二萬元。
(3)、綜上，被上訴人應負全部過失責任，即被上訴人應就上訴人之全部損失五十九萬
    九千五百六十元負給付之責，扣除已受領強制汽車責任保險金十萬六千一百七十
    五元後，尚須給付四十九萬三千三百九十元，原判決僅准十一萬四千八百四十六
    元，就未准之三十七萬八千五百四十四元部分自有未合。
(三)、上訴人係因本件車禍致腰椎受傷，於車禍前並未患有腰椎疾病。上訴人係北斗高
    中畢業，原在一嵩工業有限公司（下稱一嵩公司）擔任倉庫管理，月新二萬五千
    元，無不動產。
三、證據：除引用原審立證方法外，補提內視鏡椎間盤手術資料、中區產物保險同業
    汽車險協調會會議紀錄影本各一份為證。
乙、被上訴人方面：
一、聲明：求為判決駁回上訴。
二、陳述：除引用原判決書之記載外，補稱：被上訴人並未從上訴人騎乘之機車左後
    方加速超車突然右轉進入彰草路，當時上訴人係在快車道上，並非在機車道上，
    本件車禍係因上訴人一下子騎在快車道，一下子騎在路肩所致。上訴人於車禍前
    已患有腰椎疾病，其腰椎受傷並非本件車禍所致。被上訴人係雲林工專畢業，在
    化學工廠擔任機械操作員，月薪二、三萬元，有一棟透天厝，現值約一百萬元。
三、證據：引用原審立證方法。
丙、本院依職權調閱臺灣彰化地方法院（下稱彰化地院）九十年度交易字第二０九號
    刑事案卷，及向秀傳紀念醫院函查上訴人於車禍前因骨刺就醫之記錄。
      理      由
一、上訴人起訴主張：被上訴人於九十年五月六日下午一時許，駕駛車牌號碼ＭＷ－
    三二五三號自用小客車，沿彰化縣彰化市○○路由北往南方向行駛，途經線東路
    、彰草路交岔路口時，未讓同方向由上訴人所駕駛直行之ＫＩＩ－九八八號機車
    先行通過，竟違規右轉，致二車發生碰撞，上訴人因此受有腰椎第五節與薦椎第
    一節間盤突出之傷害，爰依侵權行為之法律關係，請求被上訴人賠償醫療費用、
    看護費用、交通費用、停業損害、精神慰撫金等合計五十九萬九千五百六十元等
    情（原審判決被上訴人應給付十一萬四千八百四十六元及自九十年十二月十六日
    起至清償日止，按年息百分之五計算利息部分，未據被上訴人提起上訴，業已確
    定）。
二、被上訴人則以：伊當時車速很慢，且在距離肇事路口前約五十公尺左右，已經開
    啟方向燈警示，並同時踩煞車，本件車禍係上訴人一下子騎在快車道，一下子騎
    在路肩所致。上訴人腰椎第五節與薦椎第一節間盤突出等情在車禍前即存在，並
    非本件車禍所致。上訴人已由國華產物保險公司（下稱國華產物公司）請領汽車
    強制責任保險金十萬六千一百七十元，應予扣除等語，資為抗辯。
三、經查，上訴人主張被上訴人於右揭時地駕駛小客車，未讓同方向由上訴人所駕駛
    之直行機車先行通過，且違規右轉，致二車發生碰撞，上訴人因此受有腰椎第五
    節與薦椎第一節間盤突出之傷害等情，業據上訴人提出診斷證明書一件為證，且
    經被上訴人對於二車碰撞一節不予爭執，復有本院依職權調閱前開刑事卷宗核閱
    屬實，自堪信上訴人此部分之主張為真實。被上訴人辯稱上訴人前開傷害，並非
    本件車禍所致，而係車禍前已存在云云，為上訴人所否認，經本院向秀傳紀念醫
    院函查結果，由該院以九十一年九月二十五日（91）明秀醫字第九一一二二七號
    函覆：「依病歷記載，未提到患者曾因骨刺而就醫」等語，有該函一份在本院卷
    可稽，被上訴人未舉證以實其說，其抗辯自無可採。至被上訴人抗辯本件車禍係
    因上訴人一下子騎快車道，一下子騎路肩所致云云，惟按，「汽車行駛至交岔路
    口，其行進、轉彎，應依左列規定‧‧‧轉彎車應讓直行車先行‧‧」，道路交
    通安全規則第一百零二條第一項第六款定有明文。本件被上訴人所駕駛之小客車
    為轉彎車，上訴人所駕駛之機車則為直行車，已如前述，被上訴人原應注意遵守
    前開規定，詎竟貿然右轉，致二車發生碰撞，其有過失至明，被上訴人因過失傷
    害罪，經法院判處拘役五十五日確定一節，亦經本院依職權調取彰化地院九十年
    度交易字第二０九號刑事案卷核閱屬實，被上訴人抗辯自無可採。
四、按「因故意或過失，不法侵害他人權利者，負損害賠償責任。」、「不法侵害他
    人之身體或健康者，對於被害人因此喪失或減少勞動能力，或增加生活上之需要
    時，應負損害賠償責任。」、「不法侵害他人之身體、健康、名譽、自由、信用
    、隱私、貞操或不法侵害其他人格法益而情節重大者，被害人雖非財產上之損害
    ，亦得請求賠償相當之金額。」，民法第一百八十四條第一項前段、第一百九十
    三條第一項、第一百九十五條第一項分別定有明文。本件因被上訴人之過失行為
    造成上訴人之傷害，已如前述，茲就上訴人之請求是否有理由，詳述如后：
(一)、醫療費用及增加生活上之需要：上訴人請求被上訴人賠償已支出之醫療費用五萬
    八千三百六十元、看護費用六萬一千元、交通費用二萬九千元，業據上訴人提出
    診斷證明書一件、醫療費用收據影本八十二件、統一發票影本十二件、看護費收
    據（含影本）五件為證，並為被上訴人所不爭執，應予准許。
(二)、不能工作之損失：上訴人主張因前開車禍受傷，自九十年五月六日起至同年十一
    月五日止，合計六個月不能工作，以月薪二萬五千二百元計算，受有十五萬一千
    二百元之工作損失，並提出薪資證明書一件、薪資扣繳憑單影本一件、薪資扣繳
    憑單二件為證，上開醫療費用收據記載上訴人最後就醫之時間，雖為九十年十月
    二十二日，惟依上訴人其提出之秀傳醫院九十年十月二十日診斷證明書之記載：
    上訴人係於九十年五月六日車禍到院急診，之後前往該醫院治療十六次、復健共
    六十次，於同年十月十一日住院做切除間盤之手術，同年月十七日出院，同年月
    二十日門診治療等情（見原審卷十四頁），及參考上訴人原在一嵩公司擔任倉儲
    管理之工作，於九十年五月六日車禍受傷後，自同日起即開始留職停薪，有該公
    司於九十一年三月二十二日出具之在職證明書一份在原審卷可稽（原審卷九頁）
    ，上訴人提出之收費收據雖記載最後就醫日為九十年十月二十二日，惟上訴人於
    同年十月十一日手術後迄至同年十一月五日止確因手術後仍須時間休養無法上班
    至明。是上訴人請求自九十年五月六日起至同年十一月五日止，合計六個月不能
    工作受有十五萬一千二百元之損失，為有理由，應予准許。
(三)、非財產上損害：按腰椎為人體之重要部位，上訴人因車禍致腰椎受有前揭傷害，
    其間經門診治療十六次，復健六十次後，仍須手術治療切除間盤，其精神上確受
    有極大之痛苦。本院審酌兩造之年齡、身分、地位、經濟能力，及上訴人所受精
    神上痛苦之程度等一切情狀，認上訴人請求非財產損害以二十萬元為適當，逾此
    範圍之請求核屬過高，不應准許。
(四)、綜上所述，上訴人之請求有理由而應准許之金額，合計為四十九萬九千五百六十
    元。再查，本件車禍被上訴人固有過失責任，然按「汽車行駛時，駕駛人應注意
    車前狀況‧‧‧，並隨時採取必要之安全措施。」，道路交通規則第九十四條第
    三項定有明文，上訴人行經肇事地點，未依上開規定注意車前狀況，並採取必要
    之安全措施，致所駕駛之機車前輪碰撞被上訴人所駕駛之小客車右前輪，其對本
    件車禍之發生亦與有過失等情，上訴人主張本件車禍過失責任全在被上訴人，其
    無過失等情，委無可採，被上訴人抗辯上訴人與有過失，自屬有據。本院審酌兩
    造過失之程度，認上訴人應負擔十分之六之肇事責任，上訴人應負擔十分之四之
    肇事責任，並按此比例減輕被上訴人之賠償責任，是被上訴人僅須負擔二十九萬
    九千七百三十六元之賠償金額。末按，強制汽車責任保險法第三十條規定：「保
    險人依本法規定給付之保險金，視為加害人或被保險人損害賠償金額之一部分；
    加害人或被保險人受賠償請求時，得扣除之。」。經查，上訴人因本件車禍事故
    已依該法受領賠償十萬六千一百七十元等情，為兩造所不爭執，被上訴人抗辯上
    訴人請求之損害金額應扣除前開已具領之保險金，為有理由，應再予扣除此部分
    之金額。綜上，上訴人請求於十九萬三千五百六十六元之範圍內，為有理由。
五、從而，上訴人本於侵權行為損害賠償請求權，請求被上訴人給付十九萬三千五百
　　六十六元，扣除其中十一萬四千八百四十六元已判決確定部分，被上訴人應再給
　　付七萬八千七百二十元及自起訴狀繕本送達翌日即九十年十二月十六日起至清償
　　日止，按年息百分之五計算之利息，即屬正當，應予准許，至其餘逾上開金額部
　　分之請求，為無理由，不應准許。原審就上開被上訴人應再給付七萬八千七百二
　　十元及其法定利息部分，為上訴人敗訴判決，尚有未洽。上訴意旨指摘原判決此
　　部分不當，求予廢棄改判，為有理由，應由本院予以廢棄改判如主文第二項所示
　　。至上訴人前開請求無理由部分，原判決為上訴人敗訴之判決，並駁回其假執行
　　之聲請，核無不合，上訴意旨指摘原判決此部分不當，為無理由，應予駁回。
六、本件事實已臻明確，兩造其餘攻擊防禦方法及舉證，對判決結果不生影響，不予
    一一論列。
據上論結：本件上訴為一部有理由，一部無理由，依民事訴訟法第四百四十九條第一
項、第四百五十條、第七十九條但書，判決如主文。
中　　　華　　　民　　　國　　九十一　　年　　 十二　　 月　　　十　　　日
~B1民事第七庭審判長法　官　簡清忠
~B2　　　　　　　　法　官　盧江陽
~B3　　　　　　　　法　官　陳賢慧
右為正本係照原本作成。
不得上訴。
~B　　　　　　　　書記官　瑞芳
中　　　華　　　民　　　國　　九十一　　年　　 十二　　 月　　 十一　　 日
